【裁判字號】    97,上易,229
【裁判日期】    970702
【裁判案由】    傷害
【裁判全文】
臺灣高等法院臺南分院刑事判決  九十七年度上易字第二二九號
上訴人  臺灣嘉義地方法院檢察署檢察官
上訴人
即被告  乙○○
        甲○○
上列上訴人因被告傷害案件，不服臺灣嘉義地方法院九十六年度
易字第七十七號中華民國九十七年三月三日第一審判決（起訴案
號：臺灣嘉義地方法院檢察署九十六年度偵字第一八九號），提
起上訴，本院判決如下：
    主    文
上訴駁回。
    事    實
一、乙○○原任行政院國軍退除役官兵輔導委員會嘉義榮民醫院
    （下稱嘉義榮民醫院）院長，甲○○則係該院精神科主任。
    緣嘉義榮民醫院於九十四年度將甲○○年終考績列為乙等，
    甲○○不滿提出申訴，並因院務與乙○○多次齟齬，雙方相
    處不睦。二人於民國（下同）九十五年十二月三日中午至嘉
    義市○○路○段五三一號「大北京餐廳」參加同仁喜宴，於
    同日下午二時許喜宴結束時，二人在餐廳門口復因院務及人
    事考績等事發生爭執，竟分別基於傷害對方身體之犯意，乙
    ○○手持隨身攜帶用來防身之電擊器攻擊甲○○腹部，甲○
    ○則揮拳攻擊乙○○頭部，在場同仁見狀出面勸阻，惟二人
    仍持續口角並進而出手拉扯，甲○○並接連揮拳攻擊乙○○
    頭部、面頰等處，致乙○○受有頭部外傷之傷害，甲○○則
    受有右前臂擦挫傷（二處）、腹壁局部擦傷、左踝扭傷等傷
    害。
二、案經甲○○、乙○○分別訴由嘉義市政府警察局第二分局報
    請臺灣嘉義地方法院檢察署檢察官偵查後聲請簡易判決。
    理    由
壹、程序方面：
一、按除顯有不可信之情況外，從事業務之人於業務上或通常業
    務過程所須製作之紀錄文書、證明文書得為證據，刑事訴訟
    法第一百五十九條之四第二款定有明文。查卷附財團法人天
    主教聖馬爾定醫院病患乙○○、甲○○之診斷證明書及乙○
    ○急診病歷資料，均為從事業務之醫師於業務上所製作之紀
    錄文書及證明文書，可信度甚高，當中病患乙○○急診病歷
    資料（見一審卷第七十五至七十八頁）之事由欄雖曾誤載「
    traffic accident」（交通事故），惟其內之護理評估表已
    記明病患主訴遭毆打等情，且上開誤載部分復經該製作病歷
    之急診醫師親自更正、簽章，該急診病歷資料之可信性即不
    受此影響，復無顯不可信之情況，依前開刑事訴訟法第一百
    五十九條之四第二款規定，自均得為證據。
二、又按被告以外之人於審判外之陳述，經當事人於審判程序同
    意作為證據，法院審酌該言詞陳述或書面陳述作成時之情況
    ，認為適當者，亦得為證據。當事人、代理人或辯護人於法
    院調查證據時，知有第一百五十九條第一項不得為證據之情
    形，而未於言詞辯論終結前聲明異議，視為有前項之同意；
    刑事訴訟法第一百五十九條之五定有明文。本件認定事實所
    引用之證據方法（包括證人之證述及文書等物證），已經本
    院提示被告二人均表示無意見，迄於言詞辯論終結前亦未聲
    明異議，揆諸前揭說明，可認為已同意作為證據；而本院審
    酌該證人等之陳述及證據資料作成時之情況，認為適當，亦
    查無其他違法取證或其他瑕疵等不實之情事，與本案待證事
    實間並具有相當之關聯性，以之為本案證據尚無不當，復無
    顯有不可信之情況，自得採為證據。
貳、實體方面：
一、訊據被告乙○○矢口否認有傷害犯行，辯稱：伊當時係持手
    電筒，非電擊器，亦未觸及甲○○之身體，並無與甲○○拉
    扯，甲○○所受傷害係旁人勸阻時所造成之擦痕，及甲○○
    重心不穩下自行扭傷，與伊無關云云。被告甲○○固坦承有
    毆打乙○○之事實，惟矢口否認有傷害犯行，辯稱：係遭乙
    ○○先持電擊器攻擊，出於防衛意思還擊，且乙○○頭部並
    無何傷害云云。
二、前揭事實，業據原審當庭勘驗全程錄影案發經過之光碟確認
    無誤，有勘驗筆錄及錄影光碟翻拍畫面十一幀在卷可憑（見
    一審卷第二十五至三十五頁），且被告二人均受有上開傷勢
    ，有財團法人天主教聖馬爾定醫院病患乙○○、甲○○診斷
    證明書各一紙（見警卷第十、十一頁），及病患乙○○急診
    病歷資料在卷可憑（見一審卷第七十五至七十八頁），又被
    告甲○○亦自承確有毆打乙○○之情事，堪以認定。
三、被告乙○○辯稱：當時係持手電筒，非電擊器，亦未觸及甲
    ○○等語，惟據被告甲○○指訴被告乙○○當時確持電擊器
    ，原審勘驗案發經過之光碟結果，被告乙○○係手持黑色閃
    亮光之長方形物品衝向甲○○，並以該物品指向甲○○腹部
    進而接觸，依其方向、把握方式及手勢觀察，顯係利用該物
    品觸擊甲○○，且其於遭甲○○毆打頭部後，仍持該物品持
    續朝甲○○腹部觸擊，有前開勘驗筆錄及錄影光碟翻拍畫面
    可憑。衡之常情，被告乙○○若非持以觸擊即可產生攻擊他
    人身體效果之物品，何以於雙方發生肢體衝突時，主動持該
    物品保持觸擊姿勢，甚至於頭部遭毆打後仍不改變，其辯稱
    該物品為手電筒云云，顯與常情相違；況被告乙○○當時係
    中午之白天參加喜宴，隨身攜帶手電筒並無必要，經原審就
    此質問時，竟辯稱因整個（手電筒）不會亮，欲下午前往臺
    中市送修，故順便攜至喜宴會場云云（見一審卷第八十六頁
    ），所辯故障不會亮乙節，已與原審勘驗時畫面顯示該黑色
    長方形物品閃亮光之事實不符，且經原審再質問其送修地點
    時，其卻稱不確定，因是十年前所購，故抱持一點希望云云
    ，並無法具體指明修理處所或店家，前揭所辯自非可採。被
    告乙○○雖事後提出「手電筒」之照片（見偵查卷第四十四
    、四十五頁），惟經與勘驗畫面中之黑色閃亮光長方形物品
    比對，並無從確認二者為相同物品，對照前開勘驗結果及辯
    解，被告乙○○事後提出「手電筒」照片以為掩飾，自非可
    信。至其所辯甲○○傷害與其無關云云，惟勘驗結果，被告
    乙○○除以電擊器觸擊甲○○腹部外，二人並有拉扯，且因
    案發地點在餐廳門口樓梯處，甲○○並因重心不穩而有移動
    腳步之情形，有前開勘驗筆錄及錄影光碟翻拍畫面可憑，此
    情節所造成之傷害結果與診斷證明書所示「右前臂擦挫傷、
    腹壁局部擦傷、左踝扭傷」等傷害部位（見警卷第十頁），
    並無不符之處。縱被告乙○○辯稱：甲○○之傷，非電擊器
    造成云云，被告乙○○仍難辭傷害罪責，被告乙○○前揭所
    辯，委無足採，事證明確，其犯行堪以認定。
四、被告甲○○辯稱：出手還擊係防衛云云，於偵查中供稱「我
    是要敲掉他（指乙○○）手上的東西，我是被動防衛」云云
    （見警卷第九頁），然勘驗畫面顯示被告甲○○有揮拳朝乙
    ○○頭部毆擊之情形，且於在場同仁出面勸阻後，被告甲○
    ○不僅出手與乙○○拉扯，並主動接連揮拳攻擊乙○○頭部
    、面頰等處，有前開勘驗筆錄及錄影光碟翻拍畫面可憑，是
    以被告甲○○攻擊對方頭部，並非消極抵抗或阻擋，且經同
    仁勸阻，仍未放棄或降低攻擊意思，甚至主動、接連攻擊乙
    ○○頭部、面頰等處之情形觀之，其有傷害乙○○之犯意甚
    明，前揭所辯並不可採。其再辯稱：乙○○未受傷害云云，
    惟依乙○○所提之診斷證明書，已載明乙○○受有「頭部外
    傷」之傷害，且經本院核對所調急診病歷後（見一審卷第七
    十六至七十八頁），乙○○於案發當日下午即因頭部不適前
    往醫院急診，並主訴「其因遭人毆打頭部，頭暈、想吐，而
    經醫師以疑似腦震盪進行觀察」，對照前開勘驗結果，甲○
    ○於案發時確實多次揮拳毆擊乙○○頭部，並參酌甲○○身
    體健壯，於憤怒中出拳毆擊，力道非輕，乙○○受有頭部外
    傷應可認定。被告甲○○傷害犯行，事證明確，堪以認定。
五、核被告乙○○、王嘉麟所為，均係犯刑法第二百七十七條第
    一項之傷害罪。原審審酌被告乙○○、甲○○二人分別為公
    立醫院院長、主任，因考績及院務齟齬，竟演變成刑事傷害
    案件，乙○○持電擊器以為武器，甲○○徒手朝對方頭部毆
    擊，犯意程度相當，顯示一定傷害惡性，及彼等犯罪時所受
    刺激、暨素行、智識程度、受傷程度，犯後之態度等一切情
    狀，適用刑法第二百七十七條第一項、第四十一條第一項前
    段、第七十四條第一項第一款，刑法施行法第一條之一第一
    項、第二項前段、中華民國九十六年罪犯減刑條例第二條第
    一項第三款、第七條、第九條，分別量處被告乙○○、甲○
    ○各有期徒刑肆月，並諭知如易科罰金以新臺幣壹仟元折算
    壹日。被告二人犯罪時間在九十六年四月二十四日以前，符
    合中華民國九十六年罪犯減刑條例第二條第一項第三款規定
    ，復無該條例所定不予減刑之情形，減其宣告刑二分之一，
    均減為有期徒刑貳月，如易科罰金以新臺幣壹仟元折算壹日
    。又以被告二人均無犯罪紀錄，有臺灣高等法院被告前案紀
    錄表二份在卷可參，其等平日素行均佳，被告乙○○因本件
    遭上級調職，被告甲○○則辭去公職，已遭受相當責難，經
    此教訓，當知所警惕，信無再犯之虞，認其等所受刑之宣告
    ，以暫不執行為適當，依刑法第七十四條第一項第一款規定
    ，均併宣告緩刑三年，以勵自新。本院經核原判決認事用法
    ，均無不合，量刑亦屬妥適。被告二人均請求公訴人上訴，
    指摘原判決予對方緩刑不當；被告乙○○上訴否認犯罪，指
    摘原判決不當，被告甲○○上訴指摘原判決量刑過重，均為
    無理由，應予駁回。
四、據上論斷，應依刑事訴訟法第三百六十八條，判決如主文。
本案經檢察官郭珍妮到庭執行職務。
中    華    民    國    97    年    7     月    2     日
                    刑事第一庭審判長法官  黃  崑  宗
                                    法官  王  明  宏
                                    法官  蔡  長  林
以上正本證明與原本無異。
不得上訴。
                                  書記官  李  培  薇
中    華    民    國    97    年    7     月    3     日
附錄本案論罪科刑法條全文：
刑法第二百七十七條第一項（普通傷害罪）：
  傷害人之身體或健康者，處三年以下有期徒刑、拘役或一千元
以下罰金。


司法院資訊處製作；財團法人民間司法改革基金會備份。
